【裁判字號】    90,訴,2036
【裁判日期】    901227
【裁判案由】    確認債權不存在等
【裁判全文】
臺灣臺北地方法院民事判決  九十年度訴字第二○三六號
    原      告  子○○
                乙○○
                丁○○
                甲○○
                戊○○
                丙○○
    訴訟代理人  周群
    被      告  庚○○
                己○○
                辛○○
    訴訟代理人  癸○○
    被      告  壬○○
右當事人間請求確認債權不存在等事件，本院判決如左：
    主      文
確認被告癸○○、己○○、庚○○、辛○○對第三人汪祖恢新台幣參拾萬元之債權，
被告壬○○對第三人汪祖恢新台幣捌拾萬元之債權，均不存在。
被告癸○○、己○○、庚○○、辛○○、壬○○應將原告子○○、乙○○、丁○○、
甲○○、戊○○、丙○○、周群所有坐落台北市○○區○○段三小段二五四、二五四
之一、二五四之二、二五四之三、二五四之四、二五四之五、二五五、二五五之一、
二五五之二、二五五之三地號之土地，應有部分七分之三，所設定之最高限額新台幣
壹佰壹拾萬元扺押權，予以塗銷。
訴訟費用由被告癸○○、己○○、庚○○、辛○○、壬○○負擔。
    事      實
甲、原告方面：
一、聲明：如主文第一、二項所示。
二、陳述：被告壬○○與訴外人吳美凝對於訴外人汪祖恢，原分別有新台幣（下同）
    參拾萬元、捌拾萬元之債權，訴外人汪祖恢即於民國六十年七月二十五日，以其
    所有坐落台北市○○區○○段三小段二五四、二五四之一、二五四之二、二五四
    之三、二五四之四、二五四之五及二五五、二五五之一、二五五之二、二五五之
    三地號之土地（下稱系爭土地），設定本金最高限額壹佰壹拾萬元之扺押權予訴
    外人吳美凝、被告壬○○，權利範圍為被告壬○○十一之八，訴外人吳美凝十一
    分之三，抵押權存續期間，自六十六年七月二十日至七十一年七月二十日。嗣訴
    外人汪祖恢所有之系爭土地，應有部分七分之四之部分，因積欠債務而遭其他債
    權人於八十一年間，聲請本院民事執行處，以八十一年民執字第六二二九號強制
    執行事件，予以強制執行，執行結果由原告子○○、周群以共有人之身分，優先
    承買系爭土地，本院民事執行處並於八十三年十月十八日，將拍賣所得價金，依
    據受償優先順序分配予各債權人，該債權均全部受清償。其中債權人吳美凝因於
    七十三年三月二十四日，業已死亡，而由債權人吳美凝之共同繼承人，即被告癸○○、己○○、庚○○、辛○○與被告壬○○，共同受領分配款壹佰壹拾萬元，
    則該債權人即訴外人吳美凝與被告壬○○均已實行抵押權，債權已完全受償。但
    因本院民事執行處於拍賣當時，基於其他債權人之指封，僅拍賣系爭土地應有部
    分之七分之四，其餘應有部分七分之三並未拍賣。然因拍賣系爭土地應有部分之
    七分之四，即已完全清償全部債權額，則本院民事執行處僅塗銷拍賣部分，即系
    爭土地應有部分七分之四之最高限額抵押權登記，其餘應有部分七分之三部分，
    已移轉為原告子○○、乙○○、丁○○、甲○○、戊○○、丙○○、周群分別共
    有。是被告等之最高限額抵押權，所擔保之債權，已受清償，該最高限額抵押權
    已無所附麗；且該最高抵押權之登記，顯然對原告等之所有權造成妨害。爰請求
    確認被告癸○○、己○○、庚○○、辛○○對訴外人汪祖恢參拾萬元之債權，被
    告壬○○對訴外人汪祖恢捌拾萬元之債權，均不存在；並依民法第七百六十七條
    之規定，請求被告癸○○、己○○、庚○○、辛○○、壬○○，將設定於系爭土
    地上，應有部分七分之三，所設定之最高限額壹佰壹拾萬元扺押權，予以塗銷。
三、證據：提出訴外人吳美凝之戶籍謄本、土地登記謄本、本院民事執行處八十一年
    民執字第六二二九號分配表、律師函、收件回執各一份為證。
乙、被告方面：
一、被告癸○○、己○○、庚○○、辛○○部分：
    被告癸○○、己○○、庚○○、辛○○未於最後言詞辯論期日到場，惟據其等之
    前到庭所為之聲明、陳述如下：
（一）聲明：對於原告子○○、乙○○、丁○○、甲○○、戊○○、丙○○、周群之
      聲明，予以認諾。
（二）陳述：對於原告子○○、乙○○、丁○○、甲○○、戊○○、丙○○、周群主
      張之事實，予以自認。
二、被告壬○○部分：
    被告壬○○未於言詞辯論期日到場，亦未提出書狀作何聲明或陳述。
丙、本院依職權調閱本院民事執行處八十一年民執字第六二二九號強制執行卷宗。
    理      由
甲、程序上之事由：
    本件被告癸○○、己○○、庚○○、辛○○均未於最後言詞辯論期日到場，被告
    壬○○未於言詞辯論期日到場，核均無民事訴訟法第三百八十六條各款所列情形
    ，爰依原告之聲請，由其一造辯論而為判決。
乙、得心證之理由：
一、本件原告起訴主張：被告壬○○與訴外人吳美凝對於訴外人汪祖恢，原分別有參
    拾萬元、捌拾萬元之債權，訴外人汪祖恢即於六十年七月二十五日，以其所有之
    系爭土地，設定本金最高限額壹佰壹拾萬元之扺押權予訴外人吳美凝、被告壬○○，權利範圍為被告壬○○十一之八，訴外人吳美凝十一分之三，抵押權存續期
    間，自六十六年七月二十日至七十一年七月二十日。嗣訴外人汪祖恢所有之系爭
    土地，應有部份七分之四，因積欠債務而遭其他債權人，於八十一年間，聲請本
    院民事執行處，以八十一年民執字第六二二九號強制執行事件，予以強制執行，
    執行結果由原告周群、子○○以共有人之身分，優先承買系爭土地，本院民事執
    行處並於八十三年十月十八日，將拍賣所得價金，依據受償優先順序分配予各債
    權人，該債權均全部受清償。其中債權人吳美凝因於七十三年三月二十四日，業
    已死亡，而由債權人吳美凝之共同繼承人，即原告癸○○、己○○、庚○○、辛○○與被告壬○○，共同受領分配款壹佰壹拾萬元，則該債權人即訴外人吳美凝
    與被告壬○○均已實行抵押權，債權已完全受償。但因本院民事執行處於拍賣當
    時，基於其他債權人之指封，僅拍賣系爭土地應有部分之七分之四，其餘應有部
    分七分之三並未拍賣。然因拍賣系爭土地七分之四，即已完全清償全部債權額，
    則本院民事執行處僅塗銷拍賣部分，以及系爭土地應有部分七分之四之最高限額
    抵押權登記，其餘應有部分七分之三部分，已移轉為原告子○○、乙○○、丁○○、甲○○、戊○○、丙○○、周群分別共有。是被告等之最高限額抵押權，所
    擔保之債權，已受清償，該最高限額抵押權已無所附麗；且該最高抵押權之登記
    ，顯然對原告等之所有權造成妨害。爰請求確認被告癸○○、己○○、庚○○、
    辛○○對訴外人汪祖恢參拾萬元之債權，被告壬○○對訴外人汪祖恢捌拾萬元之
    債權，均不存在；並依民法第七百六十七條之規定，請求被告癸○○、己○○、
    庚○○、辛○○、壬○○，將設定於系爭土地上，應有部分七分之三，所設定之
    最高限額壹佰壹拾萬元扺押權，予以塗銷等語。被告癸○○、己○○、庚○○、
    辛○○則對於原告等主張之前述事實，予以自認。被告壬○○則未於言詞辯論期
    日到場，亦未提出書狀作何聲明或陳述。
二、兩造不爭執之事實：
    本件原告子○○、乙○○、丁○○、甲○○、戊○○、丙○○、周群主張之前述
    事實，業據其等提出訴外人吳美凝之戶籍謄本、土地登記謄本、本院民事執行處
    八十一年民執字第六二二九號分配表各一份為證，核屬相符；並經本院依職權調
    閱本院民事執行處八十一年民執字第六二二九號強制執行卷宗，查閱屬實；復為
    被告癸○○、己○○、庚○○、辛○○所自認，自堪信為真實。
三、按所有人對於無權占有或侵奪其所有物者，得請求返還之；對於妨害其所有權者
    ，得請求除去之；有妨害其所有權之虞者，得請求防止之；民法第七百六十七條
    定有明文。本件被告癸○○、己○○、庚○○、辛○○之共同被繼承人吳美凝，
    與被告壬○○，分別對於訴外人汪祖恢之拾萬元、捌拾萬元債權，均經本院八
    十一年民執字第六二二九號強制執行事件，分配受償。且該第二順位最高限額壹
    佰壹拾萬元之抵押權，存續期間自六十六年七月二十日至七十一年七月二十日，
    亦已屆至，是原告子○○、乙○○、丁○○、甲○○、戊○○、丙○○、周群既
    為系爭土地之分別共有人，則依首揭民法第七百六十七條之規定，自得請求塗消
    該抵押權。從而，原告子○○、乙○○、丁○○、甲○○、戊○○、丙○○、周
    群請求確認被告癸○○、己○○、庚○○、辛○○對訴外人汪祖恢參拾萬元之債
    權，被告壬○○對訴外人汪祖恢捌拾萬元之債權，均不存在；並依民法第七百六
    十七條之規定，請求被告癸○○、己○○、庚○○、辛○○、壬○○，將設定於
    系爭土地上，應有部分七分之三，所設定之最高限額壹佰壹拾萬元扺押權，予以
    塗銷；均為有理由，應予准許。另本件原告請求被告等請求被告等塗銷該最高限
    額壹佰壹拾萬元抵押權之登記，屬於強制執行法第一百三十條所規定，係命被告
    為一定意思表示之判決，性質上不適宜假執行，是本件雖被告癸○○、己○○、
    庚○○、辛○○對於原告請求塗銷該最高限額抵押權之聲明，予以認諾，本院自
    不應依職權宣告假執行，附此敘明。
四、據上論結，原告之訴為有理由，依民事訴訟法第三百八十五條第一項前段、第七
    十八條、第八十五條第一項，判決如主文。
中      華      民      國    九十      年    十二    月     二十七     日
                                 民事第六庭法      官  姜悌文
右為正本係照原本作成
如對本判決上訴，須於判決送達後廿日內向本院提出上訴狀
中      華      民      國    九十      年    十二    月     二十七     日
                                            法院書記官  陳鳳瀴


司法院資訊處製作；財團法人民間司法改革基金會備份。
